【裁判字號】    90,台上,7342
【裁判日期】    901129
【裁判案由】    過失致人於死
【裁判全文】
最高法院刑事判決                                九十年度台上字第七三四二號
    上  訴  人  甲○○
    選任辯護人  汪紹銘律師
    上  訴  人  乙○○
右上訴人等因過失致人於死案件，不服台灣高等法院台中分院中華民國八十九年十一
月十五日第二審更審判決（八十九年度重上更(二)字第九三號，起訴案號：台灣彰化地
方法院檢察署八十三年度偵字第四二一四號、第四三三二號、第五一二四號），提起
上訴，本院判決如左：
    主  文
原判決撤銷，發回台灣高等法院台中分院。
    理  由
本件原判決認定上訴人甲○○於民國八十三年五月一日晚上十一時十分許，駕駛ＰＴ
－三○八九號自用小客車，沿彰化縣溪州鄉新西螺大橋由南往北方向行駛，途經該橋
北上車道約一‧五公里處時，因內急即靠右之慢車道邊停車，欲下車小解時，應注意
向外開啟車門，應觀察後方有無行人與來車，並讓其先行，且依當時情況亦無不能注
意之情事，竟疏未注意，貿然向外開啟車門並隨即下車，適被害人蔡振憲無照騎乘Ｍ
ＫＱ－九六七號機車，沿同向自後駛至，見狀煞閃不及，撞擊站立車門旁之甲○○右
小腿及小客車向外開啟之駕駛座車門，機車因而失控往左斜向滑衝，至距小客車左前
方二五‧○二公尺處之內側快車道內，此時適上訴人乙○○駕駛ＱＥ－六三一七號自
用小客車同向沿內側快車道自後駛至，應注意並遵守該處行車速限為七十公里之規定
，依當時情形，並能注意，竟亦疏未注意而超速行駛，致煞閃不及，撞及蔡振憲人車
，並將蔡振憲人車往前推撞，其間因乙○○駕駛之小客車前輪發生爆胎，在其煞停前
係往右呈蛇行，蔡振憲因此被往右斜向朝前推撞二一七‧六公尺至北上外側快車道內
，並因受此推撞，而左右肢體挫傷、骨折、頂骨部、額部裂創骨折、左頰部及胸部至
腹部挫傷、胸部肋骨閉鎖性骨折，當場死亡等情。因而撤銷第一審之判決，改判論處
上訴人等因過失致人於死罪刑，固非無見。
惟查：(一)、科刑判決所認定之事實，與所採之證據不相適合，即屬證據上理由矛盾，
其判決當然違背法令。原判決認甲○○貿然開啟車門下車，致為無照違規駕駛機車之
被害人撞擊其右小腿及小客車向外開啟之駕駛座車門，機車因而失控往左斜向滑衝，
再為乙○○駛至之小客車撞及云云。惟其理由之論述，竟以甲○○偵查中供稱：「機
車撞及我之後，並未倒地，而仍往前騎」及證人柯秀娟供證：「他（指被害人蔡振憲
）（原判決誤載為蔡政憲）沒倒地，還是直往前騎」各等語（見原判決第八頁第八至
九行、第十一至十二行），資為其認定當時除乙○○駕駛之小客車外，並無其他車輛
推撞被害人之依憑。則被害人於撞擊甲○○及其車門後，既仍繼續往前行駛，如何認
其係失控滑衝﹖原判決此部分之論述，與事實之記載顯屬不相適合，自有證據上理由
矛盾之違法。又柯秀娟於偵查中經訊以：「到底案發當日機車撞及你們所搭乘車輛時
，有無馬上倒地﹖」時，供證：「他沒倒地，還是直往前騎，他騎了約二百公尺，我
聽到轟撞及聲」等語（見偵字第五一二四號卷第四七頁反面），且依道路交通事故調
查報告表(二)現場圖所示（見相驗卷第十八頁），甲○○之小客車距被害人在北上內側
快車道所遺拖鞋為十二‧二公尺，距被害人在快車道之第一處血跡為二五‧○二公尺
，其小客車週邊亦無機車滑行之刮痕。此就甲○○所辯，被害人機車撞及其右小腿及
車門外側後，並未失控，仍繼續行駛一節，自屬有利之證據，原判決未說明不予採納
之理由及其憑以認定被害人之機車失控之依據，亦有理由不備之違誤。(二)、原判決以
「證人李崇慈自警訊時起，即未證稱當時尚有其他車駛來，於本院訊問時，更指證案
發當時並無他車經過」云云（見原判決第八頁第五至六行），資為乙○○所辯被害人
係遭其他車輛推撞或拖行，為無可採信之論證之一。然李崇慈於警訊中係供陳：「我
發現蔡振憲躺在新西螺大橋上，我急忙揮手攔車，想救蔡振憲至醫院急救，沒有人理
我，蔡振憲又被一部汽車輾過，蔡振憲當場死亡」等語（見相驗卷第十頁反面），原
判決之論述，與卷證資料已難謂合，且未說明李崇慈上開警訊中有利乙○○之供證，
何以不足採納之理由，難認適法。(三)、依前揭事故現場圖所示，被害人之機車係倒於
甲○○之小客車前方七六‧七公尺處之慢車道上，被害人則倒於距上開快車道上第一
處血跡右前側二一七‧六公尺處快車道上，距前揭第一處血跡一七四公尺處，為快車
道上之第二處血跡，而第二處血跡距被害人倒地處為四三‧六公尺。茍如原判決之論
述，被害人係於距甲○○之小客車左前方二五‧○二公尺即快車道第一處血跡處，為
乙○○駕駛之小客車撞及，並將其人車往前推撞，其機車沿途被撞移至他處（見原判
決第七頁第十四至十五行、第九頁第七行），而被害人落於上開快車道上云云；則被
害人既於被推撞前行數十公尺即人車分離，何以其身體竟未落地，不唯事故現場地面
無人體拖行痕跡，即被害人之背部亦無擦碰痕跡（見原判決第六頁第十四至十九行）
。原判決未說明被害人人車分離後，仍被蛇行推撞前進而未落地之依憑及理由，即遽
認乙○○駕駛小客車將被害人推撞往前蛇行二一七‧六公尺云云，自嫌速斷而難昭折
服，且有理由不備之違法。上訴意旨指摘原判決不當，非無理由，應認仍有發回更審
之原因。又上訴人等被訴過失致人於死罪，雖屬刑事訴訟法第三百七十六條第一款之
案件，惟於修正刑事訴訟法施行前，原得上訴於第三審法院，且已繫屬於法院，依刑
事訴訟法施行法第五條第一項規定，仍應依施行前之法定程序終結之，附此說明。
據上論結，應依刑事訴訟法第三百九十七條、第四百零一條，判決如主文。
中      華      民      國     九十     年     十一     月    二十九    日
                              最高法院刑事第十庭
                                  審判長法官  陳  炳  煌
                                        法官  陳  正  庸
                                        法官  韓  金  秀
                                        法官  吳  信  銘
                                        法官  徐  文  亮
      右正本證明與原本無異
                                              書  記  官
中      華      民      國     九十     年     十二     月      六      日


司法院資訊處製作；財團法人民間司法改革基金會備份。
